【裁判字號】    98,訴,532
【裁判日期】    980427
【裁判案由】    侵權行為損害賠償
【裁判全文】
臺灣板橋地方法院民事判決               98年度訴字第532號
原      告  乙○○
被      告  太和庭管理委員會
法定代理人  甲○○
上列當事人間請求侵權行為損害賠償事件，經本院於民國98年4
月13日言詞辯論終結，判決如下：
    主  文
原告之訴駁回。
訴訟費用由原告負擔。
    事實及理由
一、原告起訴主張：
  (一)原告住在太和庭社區內，而該社區具24小時保全。原告住處
    緊鄰B 棟大樓，停機車位又在大門旁邊，原告及家人如忘記
    帶感應器，按B 棟大門電鈴，警衛多次不問也不開門，不管
    本人安全。原告只有等住戶出入或倒垃圾請他們幫原告開門
    才能進去。97年5 月29日原告開車回家接小孩及丈夫下班回
    來，原告因要去上課來不及，在車上叫丈夫趕快帶小孩回家
    拿書包給原告，原告丈夫於下午6 時20分許拿書包給原告時
    ，大門被住戶經過關上，按電鈴警衛不問也不開門，原告丈
    夫擔心小孩在家安危，被迫走車道回家。同日原告晚上從安
    康國小下課回家騎機車經過A 棟大門有看到委員會委員坐在
    遊樂區聊天，然下午8 時50分左右按B 棟大門電鈴警衛不問
    也不開門，警衛卻走出來到A 棟159 號門前，以台語對原告
    大聲說「原來是妳按到爆炸（你爸）也不願開門」，又走回
    警衛室卻不開門，此為站在A 棟大門外面的謝金龍總幹事所
    見聞，是否此為管委會所授權？最後原告只好叫原告丈夫下
    來開B 棟大門。且警衛於問原告二次妳是誰時，原告是以台
    語稱：哪有，連法官都敢騙，誰人敢說話，我怕又被告，有
    帶小孩（在民事法院）說我沒帶小孩，此即為原告欲索取監
    視錄影帶之原因。
  (二)原告於5 月31日早上找委員要監視錄影帶，一直到當日晚上
    7 時左右，原告請員警來，遇到管委會主委要出去，員警對
    其稱原告是區分所有權人要錄影帶，主委說明日給，6 月1
    日晚上7 時主委叫警衛請員警來，員警再問主委，可以下載
    嗎？主委說可以，原告就拿光碟來，一下又說不行，又說要
    有隨身碟，但拿來又不行，最後說要叫監視器的人來下載需
    要費用誰要付，原告當員警的面前稱要付，主委說那明天給
    ，結果也沒有。然監視錄影器材非個人所有，是社區全體住
    戶所有，要錄影帶也是原告權益，感應器是原告個人財產也
    要管，被告是否因原告在社區服務做人做事太正的關係，是
    否傷害原告及家人，逼原告賣房子離開台灣才會高興嗎？
  (三)被告侮辱原告，嚴重損害原告及家人的安全、權益、人格尊
    嚴，原告也有寄存證信函及到調解委員會，被告都不予理會
    ，輕視原告為外籍新娘及家人，或是怕事實真相不敢來調解
    ，已被告造成原告之評價受損，且同時傷害原告人格尊嚴、
    安全，造成原告精神上巨大痛苦，原告爰依侵權行為損害賠
    償之法則，依民法第18條、第184 條、第195 條等規定，請
    求被告賠償相當金額，並要公告道歉。並求為聲明：被告應
    給付原告新臺幣（下同）120 萬元及自起訴狀繕本送達之翌
    日起至清償日止，按年息5 ％計算之利息。
二、被告則以：
  (一)97年5 月29日下午8 時50分原告指稱按門鈴之事件，經被告
    查證當時值班警衛連續二次用對講機問你是誰？但原告都不
    回答，加上當時已經將近21時，在燈光照明不足之下，無法
    確認是否住戶之身分時，故警衛未開門並無構成任何缺失或
    管理上之不當，且本社區於警衛室前有大門可進入，社區警
    衛對門禁管制森嚴，對於全體住戶相對是確保人身及財物之
    安全。警方受理時曾詢問原告：警衛二次用對講機詢問你是
    誰？為什麼妳都不回答？是什麼原因？當時原告稱「不敢回
    答，怕被告」，依常理一般住戶出門時忘記帶鑰匙或是訪客
    ，被詢問時會回答「怕被告」不合常理。
  (二)本件原告係經由警察機關報案而由警方受理，警方至現場了
    解之時，並未要求提供監視錄影帶。又前曾因有使用者自行
    操作監控系統後，發生機組當機，原有之存檔資料受到刪除
    ，又被告之監視系統並無燒錄功能，故經被告委員會決議，
    爾後凡是住戶需要調閱錄影帶等，可自行操作，但需要填寫
    申請書並需由操作者或專業廠商立切結書以茲負責。
  (三)太和庭社區共163 戶，管理委員會成立至今已經第7 屆，社
    區之管理委員會組織經主管機關核准，依公寓大廈管理條例
    及社區住戶歸約等法令施行運作，各管理委員屬無給職，未
    發展社區環境及活品質之提升，委員會為爭取全體住戶福祉
    ，均需要全體住戶之配合。茲於96年10月間因社區為防止逢
    雨即淹水，經委員會開會決議，於側面門板增裝大理石材質
    之腳踢板，原告要求社區之總幹事拆除，於過程中公然辱罵
    當事人，後來經鈞院97年度板簡字第1599號及97年度簡上字
    第173 號判決原告敗訴確定，判處侵權行為損害賠償，不知
    原告是否因此心懷怨氣而對被告不滿，致執意擴大事端。
  (四)並聲明：原告之訴駁回。
三、兩造不爭執之事實：原告主張其於97年5 月29日下午8 時50
    分許曾經按門鈴，惟社區警衛並未為其開門，嗣原告於翌日
    及6 月1 日向台北縣政府警察局中和分局南勢角派出所報案
    ，並經該所派遣2 名警員至上開社區警衛室了解，然原告其
    後未能調閱取得監視錄影帶等事實，有原告提出之台北南海
    郵局97年第1486號存證信函、中和大華郵局97年第323 號及
    334 號存證信函等在卷足佐，且為被告所不爭執，自可信為
    真實。
四、茲本件爭點，其首要即為：(一)被告太和庭管理委員會是否有
    原告所指之侵權行為能力？(二)原告所指社區警衛於97年5 月
    29日晚間8 時50分許故意不為原告開門，並以對原告陳稱「
    原來是妳按到爆炸，也不願開門」乙節，是否確有其事？(三)
    原告所指被告之法定代理人故意不交付97年5 月29日晚間8
    時50分許之監視錄影內容乙情，是否確有其事？(四)倘前述(二)
    、(三)之情節係確實存在，則上開行為，是否為侵權行為？(五)
    如有關(二)、(三)之行為確實存在且屬侵權行為，則原告主張所
    受損害之數額是否適當？
五、經查：本件原告主張被告依民法第18、184 、195 條等規定
    負賠償責任云云。惟按：
  (一)公寓大廈管理委員會之權責，在執行區分所有權人會議決議
    事項及公寓大廈管理維護工作，而共有及共用部分之清潔、
    維護、修繕及一般改良、公寓大廈及其周圍之安全及環境維
    護，屬於管理委員會之職務項目，公寓大廈管理條例第3 條
    第9 款、第36條第2 、3 款分別定有明文。又公寓大廈管理
    條例第29條第1 項規定：公寓大廈應成立管理委員會或推選
    管理負責人。是以公寓大廈管理委員會成立猶如公司之董事
    會，對內執行公寓大廈管理事務，對外代表區分所有權人團
    體；管理委員會有一定名稱、目的、會址，且以主任委員為
    代表人（參見公寓大廈管理條例第29條第2 項），故承前開
    說明，被告對於太和庭社區之「共有及共用部分負有清潔、
    維護、修繕及一般改良、公寓大廈及其周圍之安全及環境維
    護之職責，而其具體之執行方法則應依章程規約或區分所有
    權人會議之決議為之」。雖管理委員會以自己名義代公寓大
    廈住戶為各項交易之情形，屢見不鮮，因此公寓大廈管理條
    例第37條規定：管理委員會有當事人能力；管理委員會為原
    告或被告時，應將訴訟事件要旨速告知區分所有權人。然依
    現行公寓大廈管理條例規定，管理委員會僅不過具有於訴訟
    法上之當事人能力，惟因管理委員會僅為公寓或大廈區分所
    有權人團體之代表機關，終亦僅具「非法人團體」之性質，
    當無自然人與法人等同般之在實體法上所得具備之權利能力
    。亦即，公寓大廈管理委員會並無權利能力，即不能享有權
    利，負擔義務，是當然亦不具有對侵權行為之損害，負損害
    賠償之責任之能力（即無侵權行為能力，最高法院91年度台
    上字第2352號、台灣高等法院94年度上易字第756 號、96年
    度上易字第564 號等判決內容參照），故本件原告依侵權行
    為之法律關係，訴請被告負損害賠償責任，即無理由，應予
    駁回。
六、綜上所述，原告依民法第18、184 、195 條等規定，訴請被
    告太和庭管理委員會應負損害賠償責任120 萬元以法定遲延
    利息，為無理由，應予駁回。
七、本件事證已臻明確，本件其餘之爭點，暨兩造其餘之攻擊防
    禦方法，既與本院判決結果不生影響，爰不予一一論駁，附
    此敘明。
八、結論：本件原告之訴為無理由，依民事訴訟法第78條，判決
    如主文。
中    華    民    國    98    年    4     月    27    日
                  民事第二庭法  官  蕭胤瑮
以上正本係照原本作成
如對本判決上訴，須於判決送達後20日內向本院提出上訴狀
中    華    民    國    98    年    4     月    27    日
                            書記官  粘建豐


司法院資訊處製作；財團法人民間司法改革基金會備份。
